【裁判字號】    95,易,375
【裁判日期】    951219
【裁判案由】    竊盜
【裁判全文】
臺灣宜蘭地方法院刑事判決               95年度易字第375號
    公  訴  人  臺灣宜蘭地方法院檢察署檢察官
    被      告  丙○○
上列被告因竊盜案件，經檢察官提起公訴（九十五年度偵字第二
四九七號），本院判決如下：
    主文
丙○○無罪。
    理由
一、公訴意旨略以：被告丙○○與另案被告乙○○（另由臺灣宜
    蘭地方法院檢察署檢察官移由臺灣花蓮地方法院併案審理）
    基於為自己不法所有之共同犯意聯絡及行為分擔，於民國九
    十五年六月二十日下午，共乘車牌號碼ＧＪＭ─二四一號機
    車在宜蘭縣羅東鎮○○路一帶搜尋行竊目標後，於同日十六
    時三十分許，在宜蘭縣羅東鎮○○路一七二號之奕順軒麵包
    店前，查見被害人甲○○所有之車牌號碼ＲＡＪ─九０八號
    機車停放該處無人看管，遂由被告丙○○在機車旁把風，另
    案被告乙○○則以襯衫遮蓋掩護靠近被害人所有之前開機車
    ，再持自備之萬能鑰匙撬開該部機車置物廂而竊得被害人甲○○所有之皮包一只，得手後旋與被告丙○○共乘前開機車
    離去，途中另案被告乙○○自所竊得之皮包內取出新臺幣（
    下同）八百元與隨身碟一只，其餘物品則連同皮包隨手棄置
    在不詳處所。嗣被告丙○○與另案被告乙○○共同投宿在宜
    蘭縣羅東鎮○○路三十八號假日飯店第三０八號房間後，因
    另案被告乙○○於同日二十二時二十分許又自行騎乘上開機
    車外出而在宜蘭縣羅東鎮○○路、和平路口遭警盤檢查獲後
    ，自願帶同警方至其與被告丙○○投宿之飯店房間內由警進
    行搜索，始當場在房間內查獲被告丙○○，並在梳妝檯上扣
    得被害人甲○○遭竊之八百元及隨身碟一只。因認被告丙○○之所為，係與另案被告乙○○共犯刑法第三百二十條第一
    項之竊盜罪嫌等語。
二、公訴意旨認被告丙○○與另案被告乙○○涉犯共同竊盜罪嫌
    ，無非係以：
  (一)被告丙○○與另案被告乙○○既係共乘機車在宜蘭縣羅東鎮
    街道隨意閒晃，則另案被告乙○○選定目標而欲先將機車停
    放附近時，豈有完全不向被告丙○○知會之理？又事後被告
    丙○○見另案被告乙○○以襯衫包覆他人之皮包返回，又焉
    有未為任何詢問之理？是衡情若非被告丙○○與另案被告乙○○事前已有所謀議，豈會事後如無事般，與另案被告乙○○共同離去。
  (二)被告丙○○辯稱：離開該處後，途中乙○○要其先下車等候
    ，乙○○則騎乘機車前往他處等語，雖核與另案被告乙○○
    供稱：其係要求丙○○暫等一下，便騎乘機車至他處取出皮
    包內之現金與隨身碟後，再折返搭載丙○○等語大致契合，
    然此顯與常情相悖。蓋另案被告乙○○若欲取出皮包內之物
    品，本可隨手取出即可，何需以此迂迴曲折之方式，特意迴
    避被告丙○○後始拿取皮包內之財物？足見另案被告乙○○
    之供述，應為解免被告丙○○共同竊盜之責，不足採信。
  (三)事後當日晚間警方至被告丙○○與另案被告乙○○投宿之假
    日飯店三０八號房間內搜索後，即當場扣得另案被告乙○○
    竊得之贓物，可見被告丙○○所持辯解皆無可採。
  (四)綜上各情，再佐以被害人甲○○於警詢之指訴，及另案被告
    乙○○所有且供行竊所用之萬能鑰匙一支與襯衫一件扣案，
    暨贓物認領保管單一紙、現場監視錄影畫面翻拍相片九張附
    卷可稽等各該跡證，為其主要論據。
三、訊之被告丙○○固坦承其搭乘另案被告乙○○騎乘之機車至
    奕順軒麵包店後，另案被告乙○○即下車並拿取襯衫逕往麵
    包店方向，其因知悉另案被告乙○○有偷竊習慣，故認另案
    被告乙○○應係下車行竊，但其並不願詢問或確認，隨後其
    見另案被告乙○○以襯衫掩飾而竊得皮包後，便一同離開且
    共同投宿在假日飯店，嗣經警在該房間內梳妝檯上扣得隨身
    碟一只等情不諱，惟持：當時係乙○○要其稍作等候，但並
    未告知係欲前往行竊，其查見乙○○竊得皮包一只，但認無
    詢問之必要，因其知悉乙○○有行竊習慣，隨後其並未分得
    乙○○行竊所得之八百元，且警方在飯店房間內查扣之物，
    僅有隨身碟一只，乙○○竊得之八百元乃乙○○在警局當場
    交出，並非在飯店房間內當場查扣等語置辯。
四、按犯罪事實應依證據認定之，無證據不得認定其犯罪事實，
    又不能證明被告犯罪者，應諭知無罪之判決，刑事訴訟法第
    一百五十四條第二項、第三百零一條第一項分別定有明文。
    次按，刑事訴訟法上所謂認定犯罪事實之證據，係指足以認
    定被告確有犯罪行為之積極證據而言，如未能發現相當證據
    或證據不足以證明，自不得以推測或擬制之方法，以為裁判
    之基礎，最高法院二十九年上字第三一０五號及四十年臺上
    字第八六號分別著有判例；另認定不利於被告之事實，須依
    積極證據，苟積極證據不足為不利於被告事實之認定，即應
    為有利於被告之認定，更不必有何有利之證據，最高法院三
    十年上字第八一六號判例可資參照。末按，最高法院四十年
    臺上字第八六號、七十六年臺上字第四九八六號判例意旨，
    認定犯罪事實，所憑之證據，雖不以直接證據為限，間接證
    據亦包括在內，然無論直接或間接證據，其為訴訟上之證明
    ，須於通常一般之人均不致於有所懷疑，而得確信其為真實
    之程度者，始得據之為有罪之認定，倘其證明尚未達到此一
    程度，而有合理性懷疑之存在時，即無從為有罪之認定。合
    先敘明。
五、經查：
  (一)證人即另案被告乙○○於偵查及本院審理時，均到庭證稱：
    其係騎乘車牌號碼ＧＪＭ─二四一號機車搭載丙○○至宜蘭
    縣羅東鎮○○路一七二號奕順軒麵包店前，見一名女子（即
    被害人甲○○）開啟機車置物箱時，其內放置皮包一只，遂
    請丙○○在機車暫候，其自行下車行竊得手，事前並未告知
    丙○○行竊之事，事後亦未告知丙○○，丙○○同未就此事
    加以詢問，隨後其騎乘機車搭載丙○○至某處用餐時，即委
    請丙○○先行點菜稍候，再自行前往某處將竊得皮包內之現
    金八百元與隨身碟一只取出，皮包則與其餘物品隨手丟棄後
    ，折返與丙○○會合等語翔實，經核皆與被告丙○○自警詢
    至偵查中供述情節大致吻合，是被告丙○○究否與另案被告
    乙○○基於共同為自己不法所有之意圖而事前同謀本件竊盜
    行為，實非無疑。
  (二)另案被告乙○○於偵查中供稱：警方在飯店房間之梳妝檯上
    扣得其竊得之隨身碟一只，及其自身上拿出所竊得之八百元
    等語，亦核與被告丙○○自警詢至偵審中供述各語相符，且
    觀之卷附警製扣押物品目錄表中，隨身碟之欄位內，係由被
    告丙○○與另案被告乙○○共同簽名且按捺指印予以確認，
    但新臺幣八百元欄位中，則僅由另案被告乙○○簽名按捺指
    印，益徵被告丙○○與另案被告乙○○針對八百元贓物並非
    自飯店房間梳妝檯上當場扣得，而係由另案被告乙○○身上
    自行取出之供述，應與真實相符而非虛言，當可採信。至證
    人即羅東分局承辦員警李坤德雖於本院交互詰問程序中，就
    該八百元贓物如何查扣一節，先證稱：係自飯店房間梳妝檯
    扣得隨身碟一只，八百元則係自乙○○所有之背包內查扣等
    語綦詳，然經本院提示另案被告乙○○於偵查中所為之供述
    後，即改口證稱：其印象中係自房間內背包裡搜得金錢，但
    時間太久已不確定等語，可見證人李坤德針對被害人甲○○
    遭竊八百元如何查扣之過程，並無法為明確之確認，自難援
    引證人李坤德依印象所為之前開證言，作為認定查扣八百元
    贓物之主要基準，而應依另案被告乙○○於偵審中之供證，
    佐以卷附前開警製扣案物品目錄表所載內容，認被害人甲○○遭竊之八百元，係由另案被告乙○○自其身上取出交予警
    方查扣。
  (三)另案被告乙○○嗣於同日二十時二十分許，復單獨在宜蘭縣
    羅東鎮○○路一八四號前，撬開被害人邱淑秋騎乘之車牌號
    碼ＧＹＣ─三一六號置物箱內竊得皮包一只之事實，業據被
    害人邱淑秋於警詢中指訴翔實，復有現場監視錄影機攝錄畫
    面翻拍之照片存卷可考。是依另案被告乙○○於同日二十時
    二十分許猶單獨騎乘上開機車外出行竊之客觀事實，佐以被
    告丙○○於本院審理時自承：當日晚餐與投宿假日飯店之花
    費，皆係由乙○○支付等語，即徵被告丙○○否認本件共同
    行竊所執辯解，實非無據。蓋苟被告丙○○與另案被告乙○○係於公訴意旨所稱，自九十五年六月二十日下午起，即以
    共乘機車在宜蘭縣羅東鎮○○路一帶搜尋行竊目標後，始於
    同日十六時三十分許，在宜蘭縣羅東鎮○○路一七二號奕順
    軒麵包店前，突見被害人甲○○所有之車牌號碼ＲＡＪ─九
    ０八號機車置物箱內置放皮包且無人看管，遂基於共同竊盜
    之犯意聯絡及行為分擔，而由另案被告乙○○下手行竊，被
    告丙○○則在機車旁把風等候，則焉何同日二十時二十分許
    ，另案被告乙○○係單獨在宜蘭縣羅東鎮○○路上，以相同
    手法撬開被害人邱淑秋騎乘之機車置物箱內竊取皮包得手，
    而任被告丙○○在飯店房間內休憩看電視，卻不須被告丙○○在旁為之把風？況當日被告丙○○之用餐與住宿費用均係
    由另案被告乙○○支付，益徵若其等二人本即基於共同行竊
    得財花用之犯意聯絡與行為分擔，更無僅由另案被告乙○○
    單獨外出行竊得財花用，卻任由被告丙○○逕在飯店房間內
    休息之理。秉此則見被告丙○○於查見另案被告乙○○以襯
    衫掩飾而下手行竊時之主觀認知與意欲，應係如其所辯：其
    知悉乙○○有竊盜習慣，但懶得過問乙○○之所作所為等語
    ，被告丙○○未與另案被告乙○○間，具有共同行竊得財花
    用之犯意聯絡與行為分擔，應堪認定。
  (四)本件事發現場錄影監視器攝錄之畫面，經本院於審理時當庭
    勘驗後，見被告丙○○由另案被告乙○○以機車搭載，在現
    場來回二次，隨後停在與被害人甲○○同側路邊，目視被害
    人停車離開後，另案被告乙○○便騎機車搭載被告丙○○至
    被害人停放機車之對面路旁，隨後再往前一小段距離後，另
    案被告乙○○便下車手持一件衣服，前往竊取被害人機車內
    物品，被告丙○○則在對街等候等情明確，並記明筆錄在卷
    可查。然此僅得證明另案被告乙○○於下車前往行竊時，被
    告丙○○在機車上等候之事實，尚難據此論斷被告丙○○係
    在旁把風而與另案被告乙○○間，具有竊盜之犯意聯絡與行
    為分擔。況被告丙○○及另案被告乙○○針對共乘機車在現
    場附近來回二次之行為，辯稱：其等二人因對羅東不熟，不
    知至何處用餐，才在附近晃逛等語，亦非與日常生活之經驗
    法則顯然相悖，更難依此逕行論定被告丙○○係與另案被告
    乙○○基於竊盜之犯意聯絡而在現場附近搜尋下手目標。此
    外，綜觀公訴意旨所憑之各該論據，皆係依常情所為之推論
    ，並無具體積極之證據可資證明或補強被告丙○○主觀認知
    及在機車旁等候之客觀行為，係與另案被告乙○○下手竊取
    被害人甲○○所有皮包之行為間，具有共同犯意聯絡及行為
    分擔，是因公訴意旨就被告丙○○涉犯共同竊盜之舉證，除
    未能證明被告丙○○事前已與另案被告乙○○間，具有主觀
    之犯意聯絡，亦無法證明被告丙○○於事後曾與另案被告乙○○就所竊得之財物有事後朋分之舉，足見本件公訴意旨之
    舉證顯有不足，本院尚難率為不利被告丙○○之認定。
  (五)總合前陳，公訴意旨所執之各該論據，僅得使被告丙○○涉
    犯共同竊盜之罪行具有合理之懷疑，然難使其所涉共同竊盜
    犯行，達於通常一般之人均不致有所懷疑，而得確信其為真
    實之程度，是基於禁止推定罪狀之法則，確保國家刑罰權之
    正確行使之目的，及經本院復查亦無其他積極證據抑或間接
    證據足資證明或補強被告丙○○確有公訴意旨所指共同竊盜
    行為所必備之犯意聯絡及行為分擔，且揆諸上揭判例意旨，
    應認被告丙○○涉犯如公訴意旨所稱共同竊盜之犯罪嫌疑猶
    屬不足，不能證明其犯竊盜罪行，爰依法為被告丙○○無罪
    判決之諭知。
據上論斷，依刑事訴訟法第三百零一條第一項前段，判決如主文
。
本案經檢察官賴慶祥到庭執行職務
中    華    民    國    95    年    12    月    19    日
                  刑事第二庭審判長法  官  黃永勝
                                  法  官  楊坤樵
                                  法  官  陳嘉年
以上正本證明與原本無異。
如不服本判決應於收受本判決後10日內向本院提出上訴書狀，其
未敘述上訴理由者，並得於提起上訴後10日內向本院補提理由書
狀(均須按他造當事人之人數附繕本)「切勿逕送上級法院」。
                                  書記官  林嘉萍
中    華    民    國    95    年    12    月    21    日


司法院資訊處製作；財團法人民間司法改革基金會備份。
